【裁判字號】    88,上易,3275
【裁判日期】    890118
【裁判案由】    竊佔等
【裁判全文】
臺灣高等法院刑事判決                          八十八年度上易字第三二七五號
    上  訴  人  臺灣士林地方法院檢察署檢察官
    被      告  戊○○
    選任辯護人  杜英達
                丁中原
右上訴人因被告竊佔等案件，不服臺灣士林地方法院八十七年度易字第一八三三號，
中華民國八十八年四月二十三日第一審判決（起訴案號：臺灣士林地方法院檢察署八
十六年度偵字第八五八六號、八十七年度偵續字第四七號）提起上訴，本院判決如左
：
    主  文
原判決關於傷害之部分撤銷。
戊○○連續傷害人之身體，因而致人於死，處有期刑柒年貳月。
其餘上訴駁回。
    事  實
一、戊○○居住於台北市○○○路○段二三二巷十一號二樓，與江榮耀（已死亡）、
    乙○○○夫婦及其女丙○○均為鄰居，民國八十六年間雙方因地下室停車場停車
    問題時有爭執。八十六年八月十二日下午二時十五分許，江榮耀、乙○○○、丙○○三人同乘一車欲外出，而因戊○○車輛之停放致無法順利駛出，適戊○○至
    地下室停車場欲駕車外出上班，見狀即予以嘲諷，丙○○乃持相機拍照。戊○○
    見狀即與丙○○、乙○○○、江榮耀發生口角爭執，戊○○旋基於普通傷害之概
    括犯意，與丙○○、乙○○○、江榮耀三人互相拉扯、拳打腳踢、並拉扯丙○○
    、乙○○○之頭髮，因而致丙○○右手第五指瘀青腫痛；致乙○○○左肘擦傷、
    左膝瘀傷；致江榮耀右側鼻樑、右下頷、左膝擦傷，江榮耀並因而重心不穩而後
    仰倒地，致左頭部、後頭部碰傷致大腦膜、蜘蛛網膜出血，發生腦血腫、腦腫脹
    、中樞腦機能障礙，且至同年月十六日下午二時致死。
二、案經江榮耀、乙○○○、丙○○訴由台灣士林地方法院檢察署檢察官偵查起訴。
    理  由
壹、傷害致死部分：
一、訊據被告戊○○就其於右揭時、地與告訴人江榮耀、乙○○○、丙○○等三人發
    生口角爭執繼而與之相互拉扯、拉扯告訴人丙○○、乙○○○頭髮之事實固不諱
    言，惟矢口否認有何傷害致死犯行，辯稱：八十六年八月十二日下午發生爭執時
    ，其係遭告訴人江榮耀、乙○○○、丙○○三人毆打，其動手拉扯乙○○○頭髮
    等行為，均係出於自衛，並無傷害他人之意，而告訴人江榮耀自身即有尿毐症、
    心臟病，並施行過心臟冠狀動脈繞道手術，且已洗腎多時，並使用抗凝血劑，告
    訴人江榮耀左頭部、後頭部之陳舊性出血以及大腦膜、蜘蛛網膜出血均有可能係
    其自身之疾病所引起，與八十六年八月十二日之事無關，而告訴人江榮耀胸前卵
    面大之皮下出血，有可能係告訴人江榮耀八十六年八月十六日送醫急救時所造成
    ，渠並未以腳踢告訴人江榮耀云云。惟查：
（一）右揭犯罪事實，業據告訴人江榮耀、丙○○、乙○○○分別於檢察官偵查、原
      審審理、及本院調查時指訴歷歷，並有台北市立陽明醫院驗傷診斷書三紙影本
      在卷可稽；證人即大廈管理員侯瑞成亦證稱：「八月十二日他們在地下室發生
      爭執，打起來了．．．他們下面音響開的很大聲，吵什麼我聽不清楚，大約過
      了半個鐘頭，聽到江太太喊『侯先生快下來』，我趕下去看到曾醫生（指被告
      ）與江太太大女兒（指告訴人丙○○）打在地上，我把他們拉開，又看到曾醫
      師將江太太壓在地下，我又去把他們拉開」等語（見原審一八四五號卷第一百
      五十五頁反面、第一百五十六頁）。是證人侯瑞成趕往地下室時，僅見被告與
      告訴人丙○○扭打在地，其將被告與告訴人丙○○拉開後，又見被告將告訴人
  乙○○○壓在地下；證人侯瑞成並未看見告訴人乙○○○、丙○○拉扯被告領
      帶，被告此部分其亦被毆之所辯已難令人無疑；縱認被告此部分其亦被毆之辯
      解屬實，惟查被告係一時值壯年之男子，而告訴人乙○○○、丙○○二人則係
      婦女，告訴人江榮耀則係一長期洗腎之病人，衡諸常情，縱認告訴人乙○○○
      、丙○○、江榮耀三人曾聯手對被告有所不利，其等所得對於被告產生之實際
      威脅尚屬有限而非急迫，再參以證人侯瑞成前述「將被告與告訴人丙○○拉開
      後，又見被告將告訴人乙○○○壓在地下」之所述，益見被告此部分已超過其
      排除不法侵害之程度而有過當。是於法本件被告與告訴人乙○○○、丙○○、
      江榮耀三人應係互毆，被告要無正當防衛之可言。
（二）告訴人江榮耀於八十六年八月十二日與被告發生前開爭執後，於八十六年八月
      十六日下午死亡。經解剖結果，發現告訴人江榮耀左頭部及後頭部有約拇指大
      之陳舊性皮下出血傷二處，致頭骨骨膜出血，大腦硬腦膜及蜘蛛網膜出血、高
      度腦水腫，腦腫脹，腦幹部出血、大腦動脈呈灰白硬化狀，其胸部有約卵面大
      皮下出血傷一處，其腹部及四肢無傷痕，鑑驗意見並認江榮耀係因左頭部及後
      頭部碰傷致大腦硬腦膜，蜘蛛網膜出血、發生腦水腫、腦腫脹、中樞腦機能障
      礙致死，此有內政部警政署刑事警察局八十六年八月二十七日刑警字第五八九
      二三號鑑驗書在卷可考。
（三）被告雖否認其曾腳踹告訴人江榮耀云云，並認告訴人江榮耀於死亡後之驗屍報
      告所示胸部有約卵面大皮下出血傷一處係於八十六年八月十六日急救時所致云
      云置辯，並以證人即台北市立陽明醫院急診室主任丁○○醫師於偵、審中之證
      述及該院之診斷證明書、急診病歷欲供為證；惟查告訴人江榮耀於八十六年八
      月十二日赴陽明醫院驗傷，依驗傷診斷書所載其傷勢為「右側鼻樑擦傷、右下
      頷擦傷、左膝擦傷」，固有診斷證明書一紙在卷可參，且該急診病歷亦記載江
      榮耀「主訴被毆，胸部及腹部被踢，抱怨胸痛及呼吸急促」等語，雖丁○○醫
      師於檢察官八十六年十月六日偵查中雖證稱：「他（指告訴人江榮耀）說被人
      毆打，被用腳踢到胸部呼吸困難，從頭到腳仔細檢查，他二邊瞳孔不一樣大，
      因他有白內障，頭部沒摸到腫塊或異狀，他只說胸部痛，而他鼻樑、下巴有點
      擦傷，我有做例行性頭部檢查有無暈、吐現象．．．同時檢查他的頸部並無僵
      硬現象，即表示沒有腦出血，而檢查胸部外表沒有紅腫．．．他只說胸痛被踢
      到．．．」等語（見八五八六號偵查卷第一百二十一頁正、反面），而於本院
      受命法官八十八年九月三日調查時亦稱：「他說他被打被人踢頭腹部及前胸，
      胸部會痛．．．我從頭檢查到尾，我有檢查他頭部及看眼睛有無貧血，摸頭．
      ．．及摸頸部．．．我們看不到的傷，我（應係不之誤）能在驗傷單上寫」等
      語；惟依附於八五八六號偵查卷第五十三頁之急診病歷 Tentative Diagnosis
      一欄記載「 Chest Contusion」（胸部挫傷），足證告訴人江榮耀於八十六年
      六月十二日急診時，除主訴被打、被踢、胸痛之外，丁○○醫師業已檢查出告
      訴人江榮耀已有胸部挫傷之情形，益證前述告訴人江榮耀之驗傷診斷書有關告
      訴人江榮耀所受之傷害，及證人丁○○醫師前述關於檢查胸部外表沒有紅腫之
      供述顯有所誤，是告訴人江榮耀所受之傷害應以急診病歷記載者為準；告訴人
      江榮耀既主訴被打、被踢、胸痛，且於當日即經丁○○醫師檢出有胸部挫傷之
      情形，核與告訴人乙○○○指稱：八十六年八月十二日下午與被告在停車場發
      生爭執時，被告曾以腳猛踹江榮耀之胸部、腹部，江榮耀因而倒地頭部碰撞地
      面等語之指訴相符；應認告訴人江榮耀此部分之指訴應為可採。另前述內政部
      警政署刑事警察局八十六年八月二十七日刑警字第五八九二三號鑑驗書鑑驗結
      果第四點所示告訴人江榮耀胸部有約卵面大皮下出血傷一處部分，雖為告訴人
      江榮耀施行解剖之法醫己○○於本院受命法官八十八年九月十五日調查時就此
      部分陳稱胸口出血幾日因檢察官未問及，但正常之情況下不會造成皮下出血或
      肋骨受傷之情形等語，惟證人丁○○醫師及為告訴人診治之新光醫院甲○○醫
      師於前述本院調查時均陳稱於急救時極有可能造成上述之情形，即前述法醫研
      究所亦認該卵面大皮下出血傷未提及陳舊性，極可能為新傷，即急救時所引起
      ，該胸部傷應非致命傷等情，亦有該所八十八年十二月九日法醫所八八文理字
      第一七九六號函在卷可參。雖告訴人江榮耀胸部有約卵面大皮下出血傷一處與
      告訴人江榮耀之死因無何直接關聯，惟如前述，告訴人於死亡前之八十六年八
      月十二日經丁○○醫師檢查確有胸部挫傷等情，是告訴人江榮耀死亡後解剖時
      所發現之胸部有約卵面大皮下出血傷一處，要與被告本件犯行之認定不生影響
      ，亦此敘明。
（四）雖證人丁○○醫師於前引訊問中另稱其檢查告訴人江榮耀時告訴人江榮耀並無
      暈、吐，頸部亦無僵硬之現象云云，惟證人丁○○醫師於本院受命法官八十八
      年九月三日調查時陳稱「腦出血有可能延後發生，．．．統計上二十四小時內
      沒有任何徵症，有百分之九十九沒有腦部受傷，頭部受傷是頭昏、頭痛、嘔吐
      等現象癥狀可能是腦部受傷，鑑驗書上之傷害有可能是八有十二日造成，四日
      後發生」等語，即證人己○○法醫於本院受命法官八十八年九月十五日調查時
      亦稱：「鑑驗報告所記載之情形可在三、四天之間，在人體會有呼吸急、昏昏
      欲睡、頭昏、頭痛、嘔吐之情形．．．．鑑驗書該段排除死亡當日碰撞之可能
      」等語，是告訴人江榮耀於八十六年八月十二日為被告毆打之後，於當日並未
      有腦出血之癥狀，而於當日之後始陸續發生該等癥狀，於醫學上顯屬有據；縱
      認證人丁○○醫師就告訴人江榮耀所作之檢查結果屬實，於法尚不得執告訴人
      江榮耀於八十六年八月十二日未檢出有腦出血之癥狀一節，即斷言其於該日未
      受毆擊之推定。
（五）另被告雖辯稱告訴人江榮耀自身即有尿毐症、心臟病，並施行過心臟冠狀動脈
      繞道手術，且已洗腎多時，並使用抗凝血劑，告訴人江榮耀左頭部、後頭部之
      陳舊性出血以及大腦膜、蜘蛛網膜出血均有可能係其自身之疾病所引起，與八
      十六年八月十二日之事無關云云。雖證人丁○○以醫師專業之立場於本院受命
      法官八十八年九月三日調查時陳稱：「心臟病因抗凝血劑會造成腦出血」等語
      ，證人甲○○醫師於本院受命法官八十八年十月一日調查時，亦稱：「因長期
      使用抗凝血劑，在我們照顧尿毐症病人之情形下，約百分之二十的病人會腦出
      血死亡」等語；惟證人甲○○醫師於檢察官八十六年十月十四日偵查中則稱：
      「有尿毐症之病人最後大部分死於心臟血管堵塞疾病．．．抗凝血劑常用增加
      出血傾向，如受外傷流血較常人久」等語（見八五八六號偵查卷第一百六十頁
      反面）；而法醫己○○於本院受命法官八十八年九月十五日調查時則稱：「心
      臟方面疾病不可能因用藥、手術而造成腦膜出血，告訴人頭皮下有傷．．．他
      人推跌倒有可能也有可能自己跌倒造成，但不會是疾病造成，皮下出血一定是
      外力引起．．．，心臟病用的抗凝血劑，要血管有破裂才會造成出血情況，沒
      有外力只是用藥不會腦出血」等語，再參以抗凝血劑係於血液透析時為防止血
      液在體外循環部分不致凝固之作用，及證人丁○○醫師、甲○○醫師並未實際
      檢視告訴人江榮耀左頭部、後頭部出血之狀況，其等所言僅係醫學學理上之意
      見以觀，本件告訴人江榮耀頭左部、後頭部出血之原因，應以實際檢視告訴人
      江榮耀屍體之法醫己○○之供述為可採，即法務部法醫研究所亦認「告訴人左
      頭部及後頭部有約拇指大之陳舊性皮下出血傷二處確與死者生前所患疾病（如
      尿毐症、糖尿病、冠狀動脈．．．）無關」，此亦有該所前引函在卷可參；是
      被告前述本件告訴人左頭部、後頭部之陳舊性出血以及大腦膜、蜘蛛網膜出血
      均有可能係其自身之疾病所引起，顯非可採。
（六）雖法醫研究所關於告訴人江榮耀左頭部及後頭部有約拇指大之陳舊性皮下出血
      傷二處，能否引起骨膜出血、腦膜下出血、甚至引起腦幹部出血一節，認前述
      內政部警政署刑事警察局鑑驗書之判斷有出入，而以一般毆打（未持凶器）不
      可能引起深部腦組織─腦幹出血，腦幹出血通常老年性之血管硬化，尤其腦血
      管硬化所引起之老人中風─腦出血或年青人之血管瘤引起大出血才能引起者，
      應詳查解剖後之病理組織切片以為積極之輔佐證據以釐清案情及排除死後內臟
      死斑之可能性等語；惟查本件告訴人江榮耀之死因係左頭部及後頭部碰傷致大
      腦硬膜、蜘蛛網膜出血、發生腦水腫，腦腫脹，致中樞機能障礙致死，並非藥
      物中毐，故未曾化驗等情，此有內政部警政署刑事警察局八十八年十月十八日
      八八刑醫字第一○二九八九號函在卷可查；本件於解剖時既未再作化驗，則法
      醫研究所所研判之前述意見，因欠缺前述化驗資料而非的論；況如前述，本件
      內政部警政署刑事警察局之鑑驗書並非認告訴人江榮耀因被毆打致腦幹出血，
      而係認告訴人江榮耀因左頭部及後頭部碰傷致大腦硬腦膜，蜘蛛網膜出血、發
      生腦水腫、腦腫脹、中樞腦機能障礙致死，法醫研究所就此部分所稱一般毆打
      不可能引起深部腦組織─腦幹出血之情形，與本件告訴人江榮耀之死亡情形迥
      異，其所為之前述意見尚與本件無所關連而不足參採。而法醫己○○既係直接
      參與內政部警政署刑事警察局鑑驗之人員，則其對於告訴人江榮耀之屍體狀況
      之瞭解，自非他人所得比擬，是其關於告訴人江榮耀之屍體狀況之陳述與判斷
      ，自較可信。而己○○法醫於本院受命法官前述調查時復證稱：「根據出血顏
      色，告訴人頭部皮下出血約三、五天」等語，是依證人己○○法醫此部分之供
      述，再參以告訴人丙○○、乙○○○、江榮耀指訴之情節，益見告訴人江榮耀
      頭部皮下出血與被告與告訴人江榮耀拉扯之間，在時間上之關連性；告訴人江
      榮耀、乙○○○關於被告於右揭時、地與告訴人江榮耀發生爭執，被告曾以腳
      猛踹江榮耀，告訴人江榮耀因而倒地頭部碰撞地面之指訴為可信採。
（七）雖告訴人江榮耀、乙○○○、丙○○於告訴人江榮耀死亡法醫解剖認為死因為
      頭部碰撞受傷死亡之前，未曾向檢察官指稱告訴人江榮耀與被告八十六年八月
      十二日衝突時有倒地碰撞頭部之情事，且八十六年八月十二日下午衝突發生後
      ，江榮耀並非住院或終日躺臥病床屬實；惟如前述，告訴人江榮耀於證人丁○○醫師檢查時即主訴被毆，胸部及腹部被踢，抱怨胸痛及呼吸急促等情，且於
      告訴人江榮耀之胸前亦發現有挫傷之情形，況告訴人丙○○於八十六年八月十
      四日向檢察官提出告訴時，即指稱被告踢告訴人江榮耀等語（見八五八六號偵
      查卷第四頁反面），此部分亦核與證人丁○○醫師於告訴人江榮耀胸前亦發現
      有挫傷情形之檢查結查相符，此一結果自不因告訴人等之不完全陳述，而有所
      影響；更無影響於告訴人等關於被被告毆打情形之指訴信憑性。
（八）被告於前述時、地與告訴人江榮耀、乙○○○、丙○○互毆，致告訴人江榮耀
      、乙○○○、丙○○受有前述之傷害，告訴人江榮耀更因左頭部及後頭部碰傷
      致大腦硬腦膜，蜘蛛網膜出血、發生腦水腫、腦腫脹、中樞腦機能障礙致死，
      是被告之傷害行為與告訴人所受之傷害、死亡結果間，有相當因果關係。
（九）綜上所述，被告前述所辯尚非可採。本件事證明確，被告之犯行堪以認定。
二、核被告傷害告訴人江榮耀、乙○○○、丙○○三人之所為，係犯刑法第二百七十
    七條第一項普通傷害罪；被告先後傷害告訴人江榮耀、乙○○○、丙○○三人，
    時間緊接，構成要件相同，顯係基於概括之犯意而為，為連續犯，應以一罪論，
    並依法加重其刑。被告傷害告訴人江榮耀之部分，復致生告訴人江榮耀死亡之結
    果，係犯同法第二百七十七條第二項之傷害致死罪，且為前述以一罪論之連續傷
    害犯行之加重結果，僅以連續傷害致死罪論處。公訴人起訴認被告此部分係犯刑
    法第二百七十七條第一項之普通傷害罪，尚有未洽，惟本件起訴之社會基本事實
    相同，此部分之起訴法條應予變更。
貳、竊佔、恐嚇部分：
一、公訴意旨另以：
（一）被告於八十一年間向告訴人乙○○○購得坐落台北市○○○路○段二三二巷十
      一號二樓之房屋及土地持分與地下室產權，其明知所購買之產權僅包含地下室
      一個車位，而不包括地下室之三號空間計一七‧七七平方公尺屬於全體住戶共
      有之部分在內，竟意圖為自己不法之利益，與告訴人乙○○○擅自約定：賣主
      允許劃出一個車位二部車空間（一、三號），三號空間應於二號車位出入時方
      便二號車位進出等語，做為其停放二部車之依據，而自八十二年起長期竊佔該
      三號空間。因認被告涉有刑法第三百二十條第二項竊佔罪嫌。
（二）被告與告訴人乙○○○就停車問題屢生爭執，迨八十六年八月十一日下午六時
      三十分許，被告在台北市○○○路○段二三二巷十一號一樓大廈管理員櫃檯前
      ，遇見乙○○○及其女丙○○，竟直指乙○○○母女是大妖女、小妖女，別再
      讓我碰到，不然就打死你們等恐嚇他人生命身體之言語，使乙○○○、丙○○
      心生畏懼致生危害於安全。因認被告涉犯刑法第三百零五條恐嚇罪嫌。
二、按犯罪事實應依證據認定之，無證據不得推定其犯罪事實，又不能證明被告犯罪
    者，應諭知無罪之判決，刑事訴訟法第一百五十四條、第三百零一條第一項定有
    明文規定。次按刑事訴訟法上所謂定犯罪事實之證據，係指足以認定被告確有犯
    罪行為之積極證據而言，該項證據自須適合於被告犯罪事實之認定，始得作為斷
    罪之資料，而認定不利於被告之事實，須依積極證據，苟積極證據不足為不利於
    被告事實之認定時，即應為有利於被告之認定，更不必有何有利之證據，又事實
    之認定，應憑證據，如未能發現相當證據，或證據不足以證明，自不能以推測或
    擬制之方法，以為裁判基礎；告訴人之告訴係以使被告受刑事訴追為目的，是其
    陳述是否與事實相符，仍應調查其他之證據以資審認；最高法院二十九年上字第
    三一○五號、三十年上字第八一六號、四十年台上字第八六號、五十二年台上字
    第一三ＯＯ號、分別著有判例可資參照。
三、訊據被告就其使用前述車位之事實固不諱言，惟堅決否認有何竊佔、恐嚇犯行，
    辯稱：其向告訴人乙○○○購買系爭房地、地下室時，告訴人乙○○○同意出售
    一個車位可以停二部車即契約附圖一、三號空間（下稱一號空間、三號空間），
    並書立契約書，其因認有合法使用權源而在一、三號之空間停放車輛，並無竊佔
    之犯意；又其向告訴人乙○○○合法購得一、三號空間，詎乙○○○及其女丙○○多次以鋼釘、鍊條將機車鎖在三號空間，使其無法停車，其於八十六年八月十
    一日下午從地下室上來，在管理員櫃檯前巧遇乙○○○、丙○○，一時氣憤才說
    大妖女、小妖女，但並未揚言要打死乙○○○、丙○○二人等語。
四、公訴人認被告涉犯竊佔、恐嚇罪嫌，無非以告訴人乙○○○、丙○○之指訴及證
    人林明華證稱被告確曾出言恐嚇等情，為其主要論據。
五、經查：
（一）竊佔部分：
１、告訴人乙○○○於八十一年間將系爭房地、地下室出售予被告時，確曾與被告簽
    署買賣契約書附件，並明文約定「１、賣主允許劃出一個車位二部車之空間（一
    、三號），另三號空間應於二號車位出入時方便二號車位進出」、「６、雙方協
    議若三號車位發生糾紛賣方同意二號車位將鐵捲門拆除」等語，有買賣契約書及
    其附件影本在卷可參。告訴人乙○○○雖否認曾同意將三號空間交由被告停車使
    用云云，並稱前開約定係同意出售一號車位，並要求被告不准在三號空間停車，
    所以特別在契約書上標明三號空間云云，惟查告訴人乙○○○所言與依前開約定
    之明文顯然不符，已難採信，且證人郭瓔滿律師於原審八十七年十一月二十四日
    訊問亦到庭結證稱：八十一年間被告購買系爭房地、地下室車位時，曾至律師事
    務所徵詢法律意見，後來被告要簽契約時才打電話來，因時間來不及所以沒有替
    被告擬定買賣契約書，而由其陪同被告前往訂約，告訴人乙○○○當初是同意被
    告使用一、三號空間停放車輛，也因為三號空間停車會影響二號車位使用，當天
    也有討論三號怎樣使用才不會影響二號車位，但因被告的太太很堅持要能停二輛
    車，最後由告訴人乙○○○讓步，如會影響則修改二號車位鐵捲門等語（見原審
    卷第一百一十七頁至第一百一十八頁）。果當初係言明三號空間不准被告停車，
    則三號空間既無被告停放之車輛，何需於告訴人乙○○○與被告之契約中約定三
    號空間應於告訴人之二號車位出入時方便二號車位出入？甚且，若當初即不同意
    被告在三號空間停車，被告將車停放三號空間自屬無權，則豈有不要求被告將三
    號空間淨空，反而約定「如三號車位發生糾紛告訴人應將其二號車位鐵捲門拆除
    」之理？足見被告此部分其購買系爭房地、地下室時，告訴人乙○○○同意出售
    一個車位，可以停二部車即契約如附圖一、三號空間，其因而使用一、三號空間
    停車之所辯，尚堪採信。
２、至公訴人謂「卷附買賣契約書附件第五點已經明白載稱：共同使用部分一七‧七
    七公尺亦在買賣範圍內，而地下室除約定分別使用之停車位外，其共同使用部分
    乃屬全體共有人共有，任何人不得擅自使用，被告與告訴人乙○○○私自約定購
    買該共有部分，對於其他共有人不生效力，不得據為有權占有之基礎」云云；告
    訴人乙○○○亦指稱契約言明「共同使用部分一七‧七七平方公尺」即為系爭之
    「三號空間」，故被告明知三號空間為全體住戶共同使用，不可以停車而仍佔用
    該處停車構成竊佔云云。惟查：
（１）不動產買賣實務所稱「共同使用部分」原係指電梯樓梯間、機械房、水箱等各
      區分所有建物共同使用之部分，此觀卷附該棟建物共同使用部分即台北市○○
      區○○段一小段一００六六建號之建物登記簿謄本自明。被告與告訴人乙○○○簽訂之買賣契約書約定買賣面積為「主建物一六二‧九二平方公尺、附屬建
      物二四‧八五平方公尺、地下車庫面積四四‧九七平方公尺、『共同使用部分
      一七‧七七平方公尺』，日後過戶完成依上開面積為計算誤差面積之基準」，
      是其中「共同使用部分一七‧七七平方公尺」顯係指被告所買房屋、地下室應
      分攤電梯樓梯間、機械房、水箱等共同使用部分之面積，並非指系爭「三號空
      間」，告訴人認契約明訂之「共同使用部分一七‧七七平方公尺」即指系爭「
      三號空間」云云，顯有誤認。
（２）系爭地下室雖登記為住戶共有，被告與告訴人乙○○○約定被告可以使用一、
      三號空間停放車輛，此項約定對於其他共有人是否發生效力，被告得否據為有
      權占有之基礎？固非無疑。惟告訴人乙○○○於原審八十七年十月二十三日訊
      問時陳稱：「原先設計沒有管理員休息室，．．．因預見女兒長大後要開車，
      就沒將車位全部賣掉，就先蓋為管理員休息室，後我二個女兒在國外留學，且
      房子又太大，我就將二樓賣給被告，也將管理員休息室打掉賣給被告」等語（
      見原審第一八四五號卷第二十七頁反面），而經原審向台北市政府工務局調取
      系爭建物地下室平面圖，與現地下室使用情形核對，告訴人現使用之「二號停
      車位」，原係水箱之位置，質之告訴人亦不諱言其將水箱位置改為停車位使用
      等語；參以證人郭瓔滿律師於原審八十七年十一月二十四日訊問時亦證稱：「
      （請問證人江太太有無表示其有無權力（利之誤）可將三號車位給被告使用？
      ）江先生是原始起造人，當初簽約就停車位有管理使用的權利，所以出售時，
      我們也沒有懷疑」等語（見原審第一八四五號卷第一百一十八頁），堪認被告
      此部分以其以為告訴人乙○○○有權同意出售，而向乙○○○購買一個車位，
      可停二部車之空間（即一、三號空間），並因而自認有合法權源而占有使用一
      、三號空間停車之所辯，尚非子虛；縱認告訴人乙○○○無權擅自同意被告使
      用一、三號空間停車，告訴人乙○○○與被告之約定對其他共有人不生效力，
      惟此亦僅係被告對於全體共有人應否負民事損害賠償之責任耳，被告既與告訴
      人乙○○○訂約而佔用使用該不動產，其即無為自己不法利益之意圖，此與刑
      法上竊佔罪之要件即屬有間。
３、況該棟建物地下室面積二七五‧七九平方公尺部分，另編同段一００五八建號，
    被告（登記於其妻饒燕琴名下）應有部分為二萬分之三二六一，有建物登記簿謄
    本在卷可稽，換算其應有部分面積為四九‧四０六二平方公尺；而被告佔用停車
    之面積（即一號、三號空間），經本院至現場測量，最大面積亦不超過二七‧二
    二二三平方公尺（(6M＋4.43M)×2.61M＝27.2223㎡），此業據原審八十八年二
    月二十四日勘驗屬實，並有勘驗筆錄附卷可考。縱認被告未徵得全體共有人同意
    而佔用上開面積停放車輛屬實，惟因其使用面積僅二七‧二二二三平方公尺，並
    未超過其應有部分面積四九‧四０六二平方公尺，亦難認被告有獲取不法利益之
    意圖。
４、綜上所述，被告係因認為告訴人乙○○○有權處分而向告訴人乙○○○購買一個
    可停放二部車之車位即一、三號空間，並因而占有使用一、三號空間，且其占有
    使用面積，亦未逾其應有部分面積，尚不得遽認被告有竊佔他人不動產獲取不法
    利益之意圖，尚難逕以竊佔罪相繩。
５、此外，復查無其他積極證據足資證明被告尚有何竊佔之犯行，不能證明被告此部
    分犯罪，自應為其此部分無罪之諭知。
（二）恐嚇罪部分：
１、按刑法恐嚇罪，係以致生危害於安全之結為要件，果行為人之恐嚇，對於被害人
    之安全並未產生危險或實害，即與恐嚇罪之要件有間，尚難成立本罪，此觀諸刑
    法第三百零五條之規定自明，最高法院二十六年渝非字第一五號亦著有判可資參
    照。
２、經查，被告此部分犯嫌除告訴人丙○○、乙○○○二人之指訴外，並無其他證據
    可資佐證，況本件告訴人丙○○、乙○○○於八十六年八月十四日第一次赴台灣
    士林地方法院檢察署按鈴向檢察官申告被告犯罪時，即已陳稱：「被告曾多次出
    言恐嚇威脅說『你們不要讓我看到，讓我看到我就要打死你們』等語，最近一次
    是禮拜一（指八十六年八月十一日），我們以為他只是說說而已，我們想說他是
    醫生，氣話說說而已，沒想到他那天真的那麼做（指八十六年八月十二日毆打一
    事）」等語（八十六年八月十四日偵查筆錄記載遺漏，經原審勘驗錄音帶，將遺
    漏部分補充記載於原審八十八年四月九日勘驗筆錄），是縱認被告曾出言恐嚇要
    將告訴人丙○○、乙○○○打死，因告訴人丙○○、乙○○○聽聞此言認為被告
    係一時氣憤口出此言，並未因而心生畏懼，亦難以刑法第三百零五條恐嚇罪相繩
    。
３、此外，復查無其他積極證據足資證明被告尚有何恐嚇犯行，不能證明被告此部分
    犯罪，自亦應為其此部分無罪之諭知。
參、原審就傷害部分認被告事證明確，予以論科，固非無見。惟查被告因傷害告訴人
    江榮耀，致告訴人江榮耀死亡，原判決誤告訴人死亡之結果與被告之傷害行為間
    無因果關係，而僅論以普通傷害罪尚有未洽。檢察官上訴意旨以原判決傷害部分
    上訴意旨以被告之傷害行為與告訴人江榮耀之死亡結果間有因果關係，應以傷害
    致死之罪論處等語為有理由，自應由本院將原判決傷害部分撤銷，另行改判。爰
    審酌被告係具醫師資格之智識程度，本件因停車位糾紛而起爭執之犯罪動機，犯
    罪手段、所生於告訴人之危害，被告犯罪後之態度等一切情狀，量處如主文第二
    項所示之刑，以示懲儆。
肆、原審另就竊佔、恐嚇部分詳予調查後，認不能證明被告此部分等之犯罪，而為被
    告此等部分無罪之諭知，核無違誤。檢察官就此等部分上訴意旨仍執陳詞以被告
    涉有竊佔、恐嚇犯行，指摘原判決此等部分不當，求予撤銷改判，為無理由，應
    予駁回。
據上論斷，應依刑事訴訟法第三百六十九條第一項前段、第三百六十八條、第三百六
十四條、第二百九十九條第一項前段、第三百條、刑法第二百七十七條第二項、第五
十六條、罰金罰鍰提高標準條例第一條前段，判決如主文。
本案經檢察官覃正祥到庭執行職務。
中    華    民    國    八十九    年      一        月     十八         日
                        臺灣高等法院刑事第二庭
                            審判長法  官  戴  章  甫
       法  官  黃  金  富
                                  法  官  林  銓  正
右正本證明與原本無異。
傷害致死部分如不服本判決應於收受送達後十日內向本院提出上訴書狀，其未敘述上
訴之理由者並得於提起上訴後十日內向本院補提理由書（均須按他造當事人之人數附
繕本）。
                                  書記官  吳  美  貞
中    華    民    國    八十九    年      一        月     二十         日


司法院資訊處製作；財團法人民間司法改革基金會備份。
